臺灣臺東地方法院民事裁定　　　　　　 100年度監宣字第35號
聲　請　人　王胡碧玉
相　對　人　胡林花妹
關　係　人　胡博成
上列聲請人聲請對相對人為監護宣告事件，本院裁定如下：
    主    文
宣告胡林花妹（女，民國○○年○○月○日生，身分證統一編號
：Ｚ000000000號）為受監護宣告之人。
選定王胡碧玉（女，民國○○○年○月○○○日生，身分證統一
編號：Ｚ000000000號）為受監護宣告之人之監護人。
指定胡博成（男，民國○○○年○月○○日生，身分證統一編號
：Ｚ000000000號）為會同開具財產清冊之人。
聲請程序費用新臺幣壹仟元由受監護宣告之人胡林花妹負擔。
    理    由
一、聲請意旨略以：相對人胡林花妹係聲請人王胡碧玉之母親，
    相對於民國94年11月18日因腦梗塞中風，致不能為意思表示
    或受意思表示，抑或不能辨識其意思表示之效果，為此依民
    事訴訟法第597條之規定，聲請准予裁定宣告相對人為受監
    護之人，並選定聲請人為其監護人，另指定聲請人之叔叔胡
    博成為會同開具財產清冊之人等語。
二、按對於因精神障礙或其他心智缺陷，致不能為意思表示或受
    意思表示，或不能辨識其意思表示之效果者，法院得因本人
    、配偶、四親等內之親屬、最近一年有同居事實之其他親屬
    、檢察官、主管機關或社會福利機構之聲請，為監護之宣告
    ，民法第14條第1項定有明文。經查：
  (一)聲請人王胡碧玉為相對人胡林花妹之女，業據提出戶籍謄本
    在卷足憑；又相對人因上開疾病，已達致不能為意思表示或
    受意思表示之程度乙情，亦據聲請人提出財團法人佛教慈濟
    綜合醫院關山分院診斷證明書乙紙為證。
  (二)再本院於100年10月27日至相對人所在地之臺東縣關山鎮聖
    十字架療養院，於鑑定人楊國明醫師前，就相對人之姓名、
    與聲請人之關係、年齡、子女數目及簡單算數等事項訊問相
    對人，然相對人均只有點頭、沒有回答、伸手比「五」（據
    聲請人陳述此表示「是」之意思），抑或是坐向前、睜大眼
    睛、手比「二」、「三」、「四」，鑑定人則稱：相對人沒
    有言語反應，認知功能明顯退化，對外界反應只有部分，理
    解力差，應為心神喪失狀態等語，有本院100年10月27日鑑
    定筆錄乙份在卷可參。又本件經鑑定人鑑定結果認為：相對
    人因高血壓控制不佳、跌倒昏倒，送至關山慈濟醫院治療，
    經診斷為出血性腦中風合併右側肢體偏癱，雖可完成平時吃
    飯、洗澡等自我照顧能力，惟於94年至95年間因第二次腦中
    風後，只能以輪椅代步，喪失語言功能，不認識家人，認知
    功能呈現明顯退化狀態，對外界刺激或問題有部分反應，多
    為無意義之動作，無法表達自己想法，自我照顧能力不佳，
    日常生活需家人完全協助照顧，乃於關山聖十字架療養院安
    養至今。經診斷為源自於腦中風之器質性精神病合併右側肢
    體重癱、重度智能障礙，目前無自由意志能力，並無適當之
    判斷能力，日常生活需人完全照顧，應屬於司法精神醫學之
    心神喪失狀態，復原及預後能力不佳等情，亦有楊國明身心
    科診所100年10月27日東診精字第1000010271號函所附精神
    鑑定報告書1份在卷可稽。綜上，本院認相對人因精神障礙
    或其他心智缺陷，已達致不能為意思表示或受意思表示之程
    度，按諸首揭規定，本件聲請應予准許，爰對相對人為監護
    之宣告。
三、次按受監護宣告之人應置監護人。法院為監護之宣告時，應
    依職權就配偶、四親等內之親屬、最近一年有同居事實之其
    他親屬、主管機關、社會福利機構或其他適當之人選定一人
    或數人為監護人，並同時指定會同開具財產清冊之人。法院
    為前項選定及指定前，得命主管機關或社會福利機構進行訪
    視，提出調查報告及建議。監護之聲請人或利害關係人亦得
    提出相關資料或證據，供法院斟酌。法院選定監護人時，應
    依受監護宣告之人之最佳利益，優先考量受監護宣告之人之
    意見，審酌一切情狀，並注意下列事項：(一)受監護宣告之人
    之身心狀態與生活及財產狀況；(二)受監護宣告之人與其配偶
    、子女或其他共同生活之人間之情感狀況；(三)監護人之職業
    、經歷、意見及其與受監護宣告之人之利害關係；(四)法人為
    監護人時，其事業之種類與內容，法人及其代表人與受監護
    宣告之人之利害關係。民法第1110條、第1111條、第1111條
    之1分別定有明文。再按監護宣告之裁定，應同時選定監護
    人及指定會同開具財產清冊之人，並附理由，民事訴訟法第
    604條第1項亦著有明文。經查：聲請人為相對人之女，於聲
    請狀上表明願意擔任監護人，及其他親屬亦同意由其擔任相
    對人之監護人，有聲請人提出之聲請狀及同意書在卷可稽。
    又經本院函請臺東縣政府社會處進行訪視，據覆略以：相對
    人94年11月18日因腦梗塞中風致不能為或受意思表示，然為
    處理相對人之夫過世所遺留之土地及財產繼承、過戶等事項
    ，須辦理印鑑證明，乃提出本件監護宣告聲請，又相對人有
    臺東縣政府核發視障重度之身心障礙手冊，每月亦領有敬老
    津貼新臺幣（下同）3,000元，現於天主教聖十字架療養院
    安養中，聲請人每週均會前往探視一次，且聲請人前為相對
    人與其夫辦理農保之傷病給付及死亡給付，分別取得逾30萬
    元及15萬元之金錢，惟相對人之醫療養護費用除縣府每月補
    助13,600元外，聲請人尚須支付逾7,000元之其他費用，而
    聲請人子女皆已成家，不好意思再跟子女索錢，便由自己儲
    蓄支付一些所需之費用，因此聲請人計畫與其他繼承人提出
    協商支付相對人費用之想法。經評估，由聲請人擔任監護似
    無明顯不當之處等語，有臺東縣政府100年10月19日府社福
    字第1000107580號函檢附之訪視建議報告1份在卷可稽（見
    本院卷第26至29頁）。本院參酌上情，認由聲請人任監護人
    ，最能符合相對人即受監護宣告之人之最佳利益，爰選定聲
    請人為監護人；另關係人即聲請人之叔叔胡博成亦於本院調
    查時表明同意擔任會同開具財產清冊之人（見本院100年11
    月15日調查筆錄第2頁），復有聲請人提出之同意書1份附卷
    可考，爰指定胡博成為會同開具財產清冊之人。
四、末按民法第1113條準用同法第1099條、第1109條之規定，監
    護開始時，監護人對於受監護人之財產，應依規定會同法院
    指定會同開具財產清冊之人，於2個月內開具財產清冊，並
    陳報法院；監護人於執行監護職務時，因故意或過失，致生
    損害於受監護人者，應負賠償之責。準此，監護人王胡碧玉
    於本裁定確定後，應會同如主文第3項所示之受指定人胡博
    成，於2個月內開具財產清冊，並陳報法院，併此敘明。
五、依民事訴訟法第608條第1項，裁定如主文所示。
中    華    民    國    100   年    11    月    16    日
                    家事法庭法  官  陳鈺雯
以上正本係照原本作成。
如不服本裁定關於選定監護人及指定會同開具財產清冊之人等部
分，應於送達後10日內向本院提出抗告狀，並繳納抗告費新臺幣
1,000元；其餘關於宣告監護之部分，不得抗告。
中    華    民    國   100    年    11    月    16    日
                            書記官  高竹瑩